臺灣屏東地方法院刑事判決　　　　　　　　　　　　　　九十年度訴緝字第一二號
　　公　訴　人　臺灣屏東地方法院檢察署檢察官
　　被　　　告　戊○○
右被告因背信等案件，經檢察官提起公訴（八十五年度偵字第三八八二號、第五０九
０號、第五四七０號、第五四七一號、八十五年度偵緝字第一二四號、八十六年度偵
字第０四四四號），本院判決如左：
    主  文
戊○○無罪。
    理  由
一、公訴意旨略以：被告戊○○於彭崑城擔任鹽埔鄉農會幹事期間，因見農會急需巨
    額資金週轉，乃仲介彭崑城向不知名之金主調借資金，並由金主將資金存入鹽埔
    鄉農會乙種活期儲蓄帳戶內，被告戊○○並從中抽取百分之二之介紹費，嗣因彭
    崑城無法繳納利息及仲介費，竟教唆彭崑城以鋼版拓印之方法偽造客戶取款條，
    冒領存戶存款，彭崑城乃於八十四年十月下旬起至八十五年五月三日偽造農會七
    種活期儲蓄帳卡五十六張及填具如起訴書附表三所示之戶名、金額之取款條，並
    偽造存戶之印文在上開取款條上，足以生損害於如起訴書附表三所示林杜貴美等
    人之制作權，因認被告戊○○涉有刑法第二百十六條、第二百十條之行使偽造私
    文書罪、刑法第三百三十九條第一項之詐欺取財罪嫌。
二、公訴人認被告戊○○有上開犯行，無非以共同被告彭崑城之供詞、卷附測謊鑑定
    結果及八十四年十一月十日彭崑城電匯一千二百萬元至高樹農會丙○○帳戶，由
    被告丙○○提領後再轉交戊○○使用等情有匯款資料可參為其論據，惟訊之被告
    戊○○堅決否認涉有前述公訴人所指之犯行，辯稱：伊並未教唆彭崑城偽造客戶
    取款條，詐領存款，與丙○○沒有任何金錢往來，並無偽造文書、詐欺取財之犯
    行等語。
三、經查：
（一）、按共同被告不利於己之陳述，固得採為其他共同被告犯罪之證據，惟此項不
        利之陳述，須無瑕疵可指，而就其他方面調查，又與事實相符，始得採為其
        他共同被告犯罪事實之認定（最高法院四十六年台上字第四一九號判例意旨
        參照）。公訴意旨認被告戊○○與丙○○共同教唆彭崑城偽造文害及詐欺取
        財之犯行，係以彭崑城於調查站及檢察官偵查中所供為據。然查，彭崑城於
        八十五年九月十三日在屏東縣調查站調查調查時係指稱：「．．．戊○○即
        教我可以以鋼版臘紙去拓印周添順等客戶印文．．．」等語，足見彭崑城於
        調查站調查時係指稱係戊○○教唆，並無丙○○共同教唆之情形。然八十五
        年九月十三日檢察官偵查中，彭崑城又稱係丙○○與被告戊○○教其拓印文
        等情，前後不符，嗣彭崑城於本院前審理時，又稱；「是我自己的意思，戊○○及丙○○沒有教我」等語。共同被告彭崑城所供先後不一，已有瑕疵，
        自難憑以論斷。
（二）、另公訴人指稱被告戊○○有詐欺取財罪嫌，係指被告戊○○以偽造之取款條
        而行使，詐取客戶存款。惟按「刑事訴訟法上所謂認定犯罪事實之證據，係
        指足以認定被告確有犯罪行為之積極證據而言。」（最高法院二十九年上字
        第三一０五號判例意旨參照）。既不足以認定被告戊○○有教唆共同被告彭
        崑城偽造取款條，已如前述，自無從認定被告戊○○有以偽造之取款條為任
        何詐欺取財之犯行，且復乏其他積極證據足資認定，顯難遽指被告戊○○涉
        有此部分犯行。
（三）、公訴意旨另指稱被告戊○○為彭崑城仲介金主，並賺取百分之二之介紹費，
        惟此已據被告戊○○所否認，且縱認有此情事，被告戊○○仲介金主抽取介
        紹費，亦係被告戊○○與彭崑城民事上之約定行為，於人情風俗並無相悖，
        亦為民法所容許之行為，且與共同被告彭崑城偽造取款條、冒領存款之行為
        間，並無論理上及經驗法則上之必然關係，自不能以被告戊○○之仲介金主
        賺取介紹費之行為，即令其應對共同被告彭崑城之犯罪行為共同負責。
（四）、丙○○於及八十四年十一月十日由鹽埔農會分三件各新台幣四百萬元匯入高
        樹農會其本人000000000帳戶共一千二替萬元，復於同日於該帳戶
        提領一千二百萬元，並於同日分別存入甲○○○帳戶四百二十五萬元，乙○○帳戶五百四十萬元，丁○○帳戶二百三十五萬元，而甲○○○於八十四年
        十一月十一日提款四百萬元轉匯分別農民銀行美濃分行古千金二百萬元及同
        分行古忠雄二百萬元，乙○○提款五百四十萬元由林信珍轉匯旗信美濃分行
        乙○○帳戶，丁○○提款二百十萬元轉匯高企大社分行本人戶內，此有高樹
        農會九十年八月三十日函及所附之匯款單、收入傳票、取款憑條帳戶往來明
        細在卷可按，又證人甲○○○證稱：「（問：八十四年十一月十日丙○○有
        轉存四百多萬到你戶頭情形如何？）答：那是我賣美濃農地的錢，我用四百
        二十五萬賣給對方」「那是我婆婆的土地，我婆婆叫古鍾辛蘭」，證人古忠
        雄即甲○○○之夫證稱：「我們那時候是委託代書，時間那麼久了，我也忘
        記是何人，實際金額可能要在多一點，那時有先付訂金，那塊土地在高雄縣
        美濃鎮柳樹潭，錢是丙○○轉給我們的沒有錯，但是買主是何人我不知道」
        「那筆錢供我們私人使用，沒有轉給被告」。證人乙○○證稱：「（問你在
        高樹鄉農會是否有戶頭？）答：有的，那是我媽媽要賣田用我名字開戶的，
        詳細情形我不清楚」，證人宋劉英妹即乙○○之母證稱：「證人妹答：那是
        丙○○叫我在高樹鄉農會開戶，他會把土地的價款匯進去我的戶頭，我是賣
        美濃的地，土地是我先生的名字，我先生叫宋耀廷。我的土地是美濃段福安
        里」等語，是並無證據足資證明八十四年十一月十日彭崑城電匯一千二百萬
        元至高樹農會予丙○○後，丙○○有再轉交予被告戊○○使用之情。
（五）、綜上所述，本件並無其他確認證據足以證明被告戊○○有公訴人所指之偽造
        文書、詐欺取財犯行，其犯罪即屬不能證明，自應為無罪之諭知。
四、公訴人移送併辦部分（八十五年度偵字第八七四四、三五六二號）既未經起訴復
    與起訴部分無裁判上一罪關係，應由檢察官另行偵查。
據上論斷，應依刑事訴訟法第三百零一條第一項，判決如主文。
中      華      民      國      九十一      年      一    月    二十二  日
                                      臺灣屏東地方法院刑事第二庭
                                          法  官    郭書豪
右正本證明與原本無異。
對於本判決如有不服應於收受送達後十日內向本院提出上訴書狀上訴於台灣高等法院
高雄分院並按他造當事人之人數附具繕本。
                                          書記官    潘豐益
中      華      民      國      九十一      年      一    月    二十二  日
